臺灣屏東地方法院刑事判決
95年度易字第790號
聲　請　人　臺灣屏東地方法院檢察署檢察官
被　　　告　乙○○　26歲民.
上列被告因妨害兵役案件, 經檢察官聲請簡易判決處刑（95年度
偵字第6155號）, 本院裁定改依通常程序審理, 判決如下：
    主  文
乙○○無罪。
    理  由
一、原聲請意旨略以：乙○○係後備軍人, 於民國95年3 月28日
    , 經由其阿姨甲○○簽收博愛2503之6 號編號471 號之教育
    召集令並當日轉交給乙○○, 乙○○本應於同年5 月10日至
    台中縣烏日鄉○○村○○路○ 段502 號成功嶺營區報到,竟
    意圖避免教育召集, 屆期未至上開報到地點報到, 且無故逾
    應召集期限2 日, 因認乙○○涉犯妨害兵役治罪條例第6條
    第1 項第4 款之罪嫌。
二、本件聲請人認被告涉有上揭犯嫌, 乃以證人甲○○於警詢中
    之陳述、卷附郵政掛號郵件收件回執、屏東縣後備指揮部列
    管後備軍人移送法辦年籍表及妨害兵役報告書各1 紙為主要
    論據。訊據被告堅決否認有何妨害兵役犯行, 辯稱：我根本
    沒有收到召集令, 我阿姨甲○○也沒有轉交給我等語。
三、按犯罪事實應依證據認定之, 無證據不得認定犯罪事實。不
    能證明被告犯罪者, 應諭知無罪之判決, 刑事訴訟法第154
    條、第301 條第1 項分別定有明文。次按, 行政程序法中對
    於文書送達, 於第72條第1 項前段規定：「送達, 於應受送
    達人之住居所、事務所或營業所為之。」; 第73條第1 項則
    規定：「於『應送達處所』不獲會晤應受送達人時, 得將文
    書付與有辨別事理能力之同居人、受僱人或應送達處所之接
    收郵件人員」。因此, 行政機關首先須向應受送達人之「應
    受送達之處所」送達文書, 如於「應送達處所」不獲會晤應
    受送達人時, 始得將文書付與有辨別事理能力之同居人、受
    僱人或應送達處所之接收郵件人員。倘行政機關向「非應受
    送達之處所」為送達, 縱有應受送達人之親友、受僱人或其
    他接收郵人員於事實上收受該文書, 再由應受送達人循其他
    方法得知該送達文書之內容, 仍難謂為合法送達, 應不生送
    達效力。
四、經查:
    (一)本件應送達予被告乙○○之教育召集令, 乃係由南投縣後
      備司令部交付郵政機關投遞至「南投縣埔里鎮○○里○○
      街383 號」, 並由持「吳寶珠」印章之人於95年3 月28日
      簽收, 此有掛號郵件收件回執及屏東縣後備指揮部妨害兵
      役案件移送報告書各1 紙在卷可考（95年他字第1334 號
      卷第2 頁及第8 頁）。然被告乙○○於95年3 月16日即已
      將其戶籍自「南投縣埔里鎮○○里○○街383 號」遷往「
      屏東縣萬丹鄉○○村○○路1400巷19號」, 此亦有卷附司
      法院戶役政查詢系統全戶戶籍資料查詢表1 紙供憑（本院
      卷第7 頁參照）。因此, 前揭教育召集令送達至「南投縣
      埔里鎮○○里○○街383 號」時, 該處已非被告住所。而
      聲請人復未舉證證明上開地址為被告之「居住」、「事務
      所」或「營業所」, 本院亦查無相關事證堪以證明, 故「
      南投縣埔里鎮○○里○○街383 號」一址不能認為係前項
      教育召集令之「應送達處所」, 揆諸行政程序法第72條第
      1 項之規定, 自難認為該項教育召集令業經合法送達予被
      告。
    (二)聲請意旨雖又以證人即被告阿姨甲○○於警詢中之陳述,
      證明被告確曾經由甲○○之轉交而取得前開教育召集令。
      惟前開證人之供詞乃屬審判外之陳述, 本無證據能力（刑
      事訴訟法第159 條第1 項）。該證人之陳述又無刑事訴訟
      法第159 條之1 至第159 條之5 等規定之特別情事, 自不
      得以之作為本件被告犯罪之積極證據。且前開教育召集令
      之送達處所並非被告之住所、居所、事務所或營業所, 已
      如前述, 證人甲○○又非「應送達處所」內應受送達人之
      「同居人、受僱人或應送達處所之接收郵件人員」, 縱使
      證人甲○○於警詢時所言屬實, 依行政程序法第72條第1
      項及第73條第1 項等規定, 亦不能認為該教育召集令已合
      法送達於被告, 而對被告有任何送達之效力, 本院亦因此
      認為無再行傳喚證人甲○○來院作證之必要。
    (三)末查, 屏東縣後備指揮部曾於教育召集期限（95年5 月10
      日）前之95年4 月12日接獲屏東縣萬丹鄉公所之遷入通報
      , 得知被告已於95年3 月16日將戶籍自南投遷至屏東, 惟
      並未對被告位在屏東之住所再行送達本件之教育召集令,
      此亦有屏東縣後備指揮部95年11月27日嵐愛字第09500062
      15號函1 紙附卷可考（本院卷第22頁）, 因此, 本件召集
      令自始至終均未再合法送達予被告。
    (四)綜上所陳, 本件既不能證明教育召集令曾於應召期限前合
      法送達予被告, 復查無其他積極證據足以證明被告曾於收
      受召集令後, 意圖避免召集而無故逾應召期限2 日之犯行
      , 揆諸首揭法律規定, 自應依法為無罪之諭知。
據上論斷, 應依刑事訴訟法第301 條第1 項, 判決如主文。
中    華    民    國    96    年     1    月    31    日
                  刑事第四庭    審判長法  官  莊鎮遠
                                      法  官  劉敏芳
                                      法  官  王以齊
以上正本證明與原本無異。
如不服本判決應於收受本判決送達後十日內向本院提出上訴書狀
，其未敘述上訴理由者，並得於提起上訴後十日內向本院補提理
由書狀（均須按他造當事人之人數附繕本）「切勿逕送上級法院
」
中    華    民    國    96    年     1    月    31    日
                                      書記官  盧姝伶
